【裁判字號】    98,上訴,4623
【裁判日期】    981126
【裁判案由】    毒品危害防制條例
【裁判全文】
臺灣高等法院刑事判決                98年度上訴字第4623號
上  訴  人
即  被  告  甲○○
上列上訴人因違反毒品危害防制條例案件，不服臺灣士林地方法
院98年度審訴字第772號，中華民國98年9月22日第一審判決（起
訴案號：臺灣士林地方法院檢察署98年度毒偵字第657 號），提
起上訴，本院判決如下：
    主  文
上訴駁回。
    理  由
一、依刑事訴訟法第350條、第361條、第362條、第367條規定，
    不服地方法院之第一審判決而上訴者，須提出上訴書狀，並
    應敘明具體理由，為上訴必備之程式；其所提出之書狀未敘
    述上訴理由，或僅曾以言詞陳述上訴理由者，均應於上訴期
    間屆滿後20日內補提理由書於第一審法院。第一審法院經形
    式審查，認逾期未補提上訴理由者，應定期間先命補正；逾
    期未補正者，為上訴不合法律上之程式，應以裁定駁回。倘
    已提出上訴理由，但所提非屬具體理由者，則由第二審法院
    以上訴不合法律上之程式，判決駁回。而所謂具體理由，必
    係依據卷內既有訴訟資料或提出新事證，指摘或表明第一審
    判決有何採證認事、用法或量刑等足以影響判決本旨之不當
    或違法，而構成應予撤銷之具體事由，始克當之（例如：依
    憑證據法則具體指出所採證據何以不具證據能力，或依憑卷
    證資料，明確指出所為證據證明力之判斷如何違背經驗、論
    理法則）；倘僅泛言原判決認定事實錯誤、違背法令、量刑
    失之過重或輕微，而未依上揭意旨指出具體事由，或形式上
    雖已指出具體事由，然該事由縱使屬實，亦不足以認為原判
    決有何不當或違法者（例如：對不具有調查必要性之證據，
    法院未依聲請調查亦未說明理由，或援用證據不當，但除去
    該證據仍應為同一事實之認定），皆難謂係具體理由，俾與
    第二審上訴制度旨在請求第二審法院撤銷、變更第一審不當
    或違法之判決，以實現個案救濟之立法目的相契合，並節制
    濫行上訴（參照最高法院97年度台上字第892 號刑事判決意
    旨）。
二、本件被告不服原審判決，提起上訴，其於民國（下同）98年
    9月22日提出上訴狀稱：「被告分別於97年9月14日、97年12
    月11日吸食第一、二級毒品，為原法院判處1年、1年、8 月
    ，應執行有期徒刑2年2月，被告應符合數罪併罰，請依法准
    予數罪併罰並合併執行。另被告吸食第一、二級毒品乃混合
    吸食，依刑法第55條應從一重之施用第一級毒品罪處斷」云
    云。
三、查原審判決係認定：「被告前因施用毒品案件，經臺灣士林
    地方法院以88年度毒聲字第2800號裁定送觀察、勒戒後，認
    無繼續施用毒品之傾向，於89年1 月21日執行完畢釋放出所
    ，並由臺灣士林地方法院檢察署檢察官以89年度毒偵字第62
    號及第109 號為不起訴處分確定。復於前開觀察、勒戒執行
    完畢釋放後5 年內之89年間，再犯施用毒品案件，經臺灣士
    林地方法院以89年度毒聲字第2029號裁定送觀察、勒戒後，
    因有繼續施用毒品傾向，除經臺灣士林地方法院檢察署檢察
    官以89年度毒偵字第2508號提起公訴，並經臺灣士林地方法
    院以89年度毒聲字第2165號裁定送強制戒治，前開刑事追訴
    部分，嗣經臺灣士林地方法院以90年度易字第31號判決判處
    有期徒刑6月確定（嗣經裁定減刑為有期徒刑3月確定），強
    制戒治部分，因執行成效良好，嗣經臺灣士林地方法院以90
    年度毒聲字第863 號裁定停止戒治，所餘戒治期間付保護管
    束，詎被告於保護管束期間（仍於前開觀察、勒戒執行完畢
    後5 年內）再犯施用毒品案件，除經臺灣士林地方法院以90
    年度毒聲字第1450號裁定撤銷停止戒治，並經臺灣士林地方
    法院檢察署檢察官以90年度毒偵字第1690號提起公訴，其中
    刑事追訴部分，經臺灣士林地方法院以91年度訴字第182 號
    判決判處有期徒刑7月確定，至於強制戒治部分，於92年3月
    15日戒治期滿執行完畢釋放（接續執行徒刑）；又因於90年
    間因竊盜案件，經臺灣士林地方法院以89年度易字第739 號
    判處有期徒刑1年6月確定，經與前開有期徒刑7 月合併定應
    執行刑1年11月確定（臺灣士林地方法院92年度聲字第368號
    裁定）；因另於90年至91年間犯施用毒品罪，經臺灣基隆地
    方法院以91年度訴緝字第45號判決判處有期徒刑1 年確定，
    又因竊盜、贓物等案件，經臺灣士林地方法院以92年度易字
    第349號判處有期徒刑1年4月及7月，應執行有期徒刑1年9月
    確定，前開3 罪（有期徒刑1年、1年4月、7月）經臺灣士林
    地方法院以93年度聲字第191號裁定定應執行為有期徒刑2年
    8 月確定，迨92年間，復因竊盜案件，經臺灣士林地方法院
    以92年度訴字第591號判處有期徒刑1年10月確定。嗣上開有
    期徒刑3月、1年11月、2年8月及1 年10月等罪刑經接續執行
    後，於97年5 月12日縮刑假釋出監（其指揮書執畢日為98年
    3 月27日，於本案尚不構成累犯）。詎被告於假釋期間仍不
    知警惕，而為下列犯行：(一)、於97年9 月14日某時許，基於
    施用第一級毒品之犯意，在位於臺北縣汐止市○○街166 號
    5樓之3租屋處，以針筒注射方式施用第一級毒品海洛因1 次
    。嗣於97年9 月18日經臺灣士林地方法院檢察署觀護人採其
    尿液送驗，因鑑驗結果呈嗎啡陽性反應而查悉上情。(二)、於
    97年12月11日凌晨某時許，基於施用第一級毒品、施用第二
    級毒品之犯意，在上址租屋處，以針筒注射方式施用第一級
    毒品海洛因1 次後，再緊接將甲基安非他命置於玻璃球吸食
    器內燒烤使其產生煙霧，並以吸食煙霧方式，施用第二級毒
    品甲基安非他命1次。嗣於97年12月11日上午8時35分（起訴
    書誤載為18日，應予更正），被告因另涉竊盜、過失致死等
    案件為警查獲，經警採集其尿液送驗，因鑑驗結果呈嗎啡、
    安非他命及甲基安非他命陽性反應，因而查悉上情。以被告
    所為97年9 月14日之犯罪事實部分，係犯毒品危害防制條例
    第10條第1 項之施用第一級毒品罪；97年12月11日之犯罪事
    實部分，係分別犯毒品危害防制條例第10條第1 項之施用第
    一級毒品罪、同條例第10條第2 項之施用第二級毒品罪；被
    告持有第一級毒品海洛因、第二級毒品甲基安非他命進而施
    用，持有毒品之行為為施用毒品之當然手段，均不另論以持
    有毒品罪。被告所犯上開3 罪，犯意各別，行為互殊，應予
    分論併罰。又查被告所犯如事實欄所載前案各罪，因定應執
    行刑及接續執行，於98年3 月27日縮刑假釋並付保護管束，
    原訂縮刑期滿日期為98年3 月27日，業經說明如前，是被告
    於假釋期間再犯本案犯行，自無該當於有期徒刑執行完畢後
    5 年內故意犯罪之累犯要件，公訴意旨認應論以累犯，容有
    違誤，附此指明。」原審判決並詳載其審酌科刑之一切情狀
    之理由稱：「爰審酌被告曾因施用毒品犯行而送觀察、勒戒
    、強制戒治及判處罪刑，仍不知悛悔，復再施用第一級毒品
    、第二級毒品，顯見其無戒絕之決心，惟念其施用毒品乃戕
    害自己身心健康，尚未危及他人，且犯後一度否認犯行，然
    於原審審理時已坦承犯行之態度等一切情狀，分別就施用第
    一級毒品毒品部分量處有期徒刑壹年、壹年，就施用第二級
    毒品部分量處有期徒刑捌月，應執行有期徒刑貳年貳月」（
    原審判決第5 頁），故原審判決已就量刑刑度詳為審酌並
    明其理由，原審判決認事用法，核無違誤，量刑亦屬妥適，
    被告上訴意旨僅空泛指稱：「被告分別於97年9 月14日、97
    年12月11日吸食第一、二級毒品，為原法院判處1年、1年、
    8 月，應執行有期徒刑2年2月，被告應符合數罪併罰，請依
    法准予數罪併罰並合併執行。另被告吸食第一、二級毒品乃
    混合吸食，依刑法第55條應從一重之施用第一級毒品罪處斷
    」云云。經查原審已就本件被告於97年9 月14日某時許施用
    第一級毒品海洛因、97年12月11日凌晨某時許分別施用第一
    級毒品海洛因、第二級毒品甲基安非他命之犯行，分別量處
    有期徒刑1年、1年、8月，並定應執行刑為有期徒刑2年2 月
    ，並無重新更定執行刑之情形；另被告於97年12月11日凌晨
    某時許分別施用第一級毒品海洛因、第二級毒品甲基安非他
    命之事實，迭經被告於原審準備程序、審理時坦承不諱，並
    經原審詳為審酌並明其理由，認被告於97年12月12日凌晨
    某時許分別施用第一級毒品海洛因、第二級毒品甲基安非他
    命之犯行，犯意各別，行為互殊，應予分論併罰，被告並未
    依據卷內既有訴訟資料或提出新事證，指摘或表明原審判決
    有何採證認事、用法等足以影響判決本旨之不當或違法，僅
    泛言原判決此部分認定事實錯誤，亦不足以影響本件判決之
    結果，綜上，被告上訴意旨，尚不足以認為原審判決有何不
    當或違法，核非上開法條規定之上訴應敘述之具體理由，此
    外，被告復未具體指摘原審判決關於認定事實、適用法律及
    量刑等事項，究竟有何違法或不當之具體情形。揆諸上開說
    明，本件上訴未敘述具體理由及不合法律上之程式，應予駁
    回，並不經言詞辯論為之。
據上論斷，應依刑事訴訟法第367條前段、第372條，判決如主文
。
中    華    民    國    98    年    11    月    26    日
                  刑事第三庭  審判長法  官  陳博志
                                    法  官  劉興浪
                                    法  官  許文章
以上正本證明與原本無異。
施用第一級毒品部分如不服本判決，應於收受送達後10日內向本
院提出上訴書狀，其未敘述上訴之理由者並得於提起上訴後10日
內向本院補提理由書（均須按他造當事人之人數附繕本）「切勿
逕送上級法院」。
施用第二級毒品部分不得上訴。
                                    書記官  蔡慧娟
中    華    民    國    98    年    11    月    26    日


司法院資訊處製作；財團法人民間司法改革基金會備份。
